【裁判字號】    99,上訴,9
【裁判日期】    990209
【裁判案由】    毒品危害防制條例
【裁判全文】
臺灣高等法院臺中分院刑事判決           99年度上訴字第9號
上  訴  人
即  被  告  乙○○
上列上訴人因毒品危害防制條例案件，不服臺灣彰化地方法院98
年度訴字第1849號中華民國98年11月19 日第一審判決（起訴案
號：臺灣彰化地方法院檢察署98年度毒偵字第2084號），提起上
訴，本院判決如下：
    主  文
上訴駁回。
    事實及理由
一、本案經本院審理結果，認第一審判決認事用法及量刑均無不
    當，應予維持，並引用第一審判決書記載之事實、證據及理
    由（如附件） 。
二、上訴人即被告（以下稱被告）乙○○上訴意旨略以：被告乙
    ○○對於民國98年9月9日，在彰化縣埔心鄉○○路566號「
    金陵汽車旅館」213室內，先後以將海洛因及甲基安非他命
    混合後至於玻璃管內點火燒烤成煙霧狀後吸食方式，同時施
    用第一、二級毒品之事實，均不爭執。然被告係自始基於一
    個決意，而於98年9月9日之同一地點，密切接近之時間內，
    同時施用第一、二級毒品，所為顯應認係接續犯。原審判決
    卻認為「上開2次施用海洛因之犯行，因犯意各別，且行為
    時、空非屬緊密，應予分論併罰」，顯有判決違背法令之違
    誤。復按簡式審判程序，係為了合理分配有限司法資源的利
    用，避免不必要的審判程序，減輕法院審理案件的負擔，以
    達訴訟經濟之要求；另一方面可使訴訟儘速終結，讓被告免
    於訟累，法院對於符合法定要件之非重大刑事案件，在被告
    對於起訴事實無爭執之情況下，簡化證據調查，使明案得以
    速判。原審判決雖以「爰審酌被告曾因施用毒品經送勒戒、
    戒治，仍未知警惕，再犯本案之罪，足見其雖經觀察、勒戒
    治療程式，仍未徹底戒除惡習遠離毒害，顯未能善體國家設
    置勒戒、戒治機構，協助毒品施用者戒除毒害之良法美意，
    惟念及施用毒品本質上係戕害自身健康之行為，尚未嚴重破
    壞社會秩序或侵害他人權益，暨其犯罪之動機、目的、所生
    危害及犯罪後坦承犯行，犯後態度良好等一切情狀，分別量
    處如主文所示之刑，並定應執行刑，以示懲儆。」惟被告思
    慮不周，抑制力弱，致有本案施用第一、二級毒品之犯行，
    但被告事後已知己非，在本案警詢、偵查及原審審理中均坦
    承不諱，犯後態度良好。而按施用毒品之人，本質上即具有
    犯人及病人之雙重身分，而目前刑事政策，係採目的刑主義
    而非報復主義，刑罰之目的，在使犯人改過遷善重新做人，
    而非在懲罰犯人過去所犯之錯誤，故而若施用毒品者，已然
    戒除施用毒品之行為，實無再處以重刑，俾免浪費司法資源
    ，是被告經本案之教訓，亦已知警惕而無再犯之虞，揆諸上
    述，對被告施用毒品之行為，自應從輕量處，方符現代之刑
    事政策，奈原審仍判處被告應執行有期徒刑貳年貳月，實屬
    過重，亦將造成刑罰之浪費。再查被告育有長女張雅涵（96
    年1月10日出生），年甫二歲多，年幼嗷嗷待哺，而被告之
    妻黎映辰因案被判處有期徒刑22年6月15日，自98年2月27日
    入臺灣臺中女子監獄服刑中，養父張正雄、母親張鄭秀年年
    高體弱且係中低收入戶，一家生計，原賴被告從事菜車臨時
    工之微薄收入勉可維持，故依被告之家庭狀況，如被告因此
    須入監服刑貳年貳月，家庭經濟即有斷炊之虞，亦將導致家
    庭破碎，實為被告所不願意所見，故請求鈞院審酌上情，並
    依接續犯之規定，給予被告從輕量處之機會等語。
三、惟查，按接續犯係指數行為於同時同地或密切接近之時地實
    施，侵害同一之法益，各行為之獨立性極為薄弱，依一般社
    會健全觀念，在時間差距上，難以強行分開，在刑法評價上
    ，以視為數個舉動之接續施行，合為包括之一行為予以評價
    ，較為合理，而為包括之一罪，有最高法院86年度台上字第
    3295號判例可參。本件被告乙○○先後二次同時施用第一、
    二級毒品固均在同一日（即98年9月9日）之同一地點彰化縣
    埔心鄉○○路566號「金陵汽車旅館」213室內犯之。惟第一
    次犯行係發生於當日凌晨0時，第二次則發生於當日下午3時
    ，二次間隔15小時，且各次犯行單獨侵害國家法益，均得獨
    立該當毒品危害防制條例第10條第1項施用第一級毒品罪、
    第2項施用第二級毒品罪之構成要件，顯然各具獨立性，依
    一般社會健全觀念，該二次犯行在時間差距上，並非難以分
    開，依上開說明，自難認屬接續犯。原審就被告先後所犯施
    用第一、二級毒品罪，先依想像競合犯之例從一重處以施用
    第一級毒品罪，再就被告上開二次施用第一級毒品犯行，認
    係犯意各別，且行為時、空非屬緊密，應予分論併罰，核無
    不合。是被告辯稱伊係自始基於一個決意，而於98年9月9日
    之同一地點，密切接近之時間內，同時施用第一、二級毒品
    ，所為顯應認係接續犯。原審判決卻認為應予分論併罰，顯
    有違誤云云，並非可採。另刑之量定，屬法院得為自由裁量
    之事項，除不得逾越法律所規定之範圍外，並應具妥當性及
    合目的性，符合罪刑相當原則，始為適法。又科刑時必須審
    酌犯人本身之犯罪情狀，且以具體個案之犯罪情狀，作為量
    刑輕重之依據，至於社會一般事項，要屬刑事政策，雖堪作
    參考，然不得據為科刑輕重之主要標準。被告所犯施用毒品
    犯行，本質上固具有犯人與病人雙重身分，且其於本案偵、
    審中坦承犯行。惟查被告乙○○於89年間起，即曾因施用毒
    品經觀察、勒戒，進而令入強制戒治，強制戒治完畢後五年
    內，仍多次施用毒品，而分別經法院判處罪刑在案，此有臺
    灣高等法院被告前案紀錄表可稽，被告再犯本案施用毒品罪
    行，足見其非僅藐視法律之禁令，抑且無法藉由政府施以戒
    毒設施而令其遠離毒癮，其惡性非輕，茍仍處以輕刑，非但
    不足以生警惕嚇阻之效，亦無異鼓勵被告再犯。而原審就被
    告乙○○先後所犯施用第一級毒品犯行，適用累犯規定加重
    其刑後，復審酌被告曾因施用毒品經送勒戒、戒治，仍未知
    警惕，再犯本案之罪，足見其雖經觀察、勒戒治療程序，仍
    未徹底戒除惡習遠離毒害，顯未能善體國家設置勒戒、戒治
    機構，協助毒品施用者戒除毒害之良法美意，惟念及施用毒
    品本質上係戕害自身健康之行為，尚未嚴重破壞社會秩序或
    侵害他人權益，暨其犯罪之動機、目的、所生危害及犯罪後
    坦承犯行，犯後態度良好等一切情狀，分別量處有期徒刑一
    年二月，並定應執行刑為有期徒刑二年二月，核無逾越法律
    所規定之範圍，而具妥當性及合目的性，符合罪刑相當原則
    ，自難指為違法。至於被告所陳其家中父母年高體弱、妻子
    入監服刑中，長女年幼待哺及經濟賴其維持等家庭狀況，核
    非屬具體個案之犯罪情狀，而得作為量刑輕重之依據。自難
    據為撤銷改判之理由。綜上所述，足認被告上訴意旨所陳，
    非有理由，其上訴自應予駁回。
四、被告經合法傳喚，無正當理由不到庭，爰不待其陳述逕行判
    決。
據上論斷，應依刑事訴訟法第371條、第373條、第368條，判決
如主文。
本案經檢察官甲○○到庭執行職務。
中    華    民    國    99    年    2     月    9     日
              刑事第四庭  審判長法  官  洪  耀  宗
                                法  官  劉  登  俊
                                法  官  許  文  碩
以上正本證明與原本無異。
如不服本判決應於收受送達後十日內向本院提出上訴狀，其未敘
述上訴之理由者並得於提起上訴後十日內向本院補提理由書（均
須按他造當事人之人數附繕本）「切勿逕送上級法院」。
                                書記官  郭  蕙  瑜
中    華    民    國    99    年    2     月    9     日

司法院資訊處製作；財團法人民間司法改革基金會備份。
